【裁判字號】    99,易,198
【裁判日期】    990419
【裁判案由】    傷害
【裁判全文】
臺灣高雄地方法院刑事判決               99年度易字第198號
公  訴  人  臺灣高雄地方法院檢察署檢察官
被      告  戊○○
上列被告因傷害案件，經檢察官提起公訴（98年度偵字第23797
號），本院判決如下：
    主  文
戊○○犯傷害罪，處有期徒刑貳月，如易科罰金，以新臺幣壹仟
元折算壹日。
    事  實
一、戊○○因不滿乙○○向其配偶鄭江麗錦追討債務，竟基於傷
    害犯意，於民國98年4 月22日下午4 時許，在高雄市三民區
    ○○○路80號12樓之2 「亞洲多寶生物科技股份有限公司」
    （下稱亞洲多寶生技公司）辦公大廳內，拳毆乙○○左臉頰
    1 下、掌摑其右臉頰1 下、拳毆其左肋、背部各1 下，致乙○○受有左顴骨、右臉頰、左胸壁、左上背腫痛、挫傷及右
    口腔黏膜破裂0.5 公分之傷害，臉上所戴眼鏡亦因此斷裂（
    毀損部分未據告訴）。
二、案經乙○○訴請臺灣高雄地方法院檢察署檢察官偵查起訴。
    理  由
一、證據能力部分─
(一)按檢察官依刑事訴訟法第175 條之規定，以證人身分傳喚被
    告以外之人（如證人、告發人、告訴人、被害人、共犯或共
    同被告）到庭作證，或非以證人身分傳喚到庭，而於訊問調
    查過程中，轉換為證人身分為調查時，此時渠等供述之身分
    為證人，檢察官固應依同法第186 條有關具結之規定，命證
    人供前或供後具結，其陳述始符合同法第158 條之3 之規定
    ，而有證據能力。惟若檢察官非以證人身分傳喚而以告訴人
    或被害人身分傳喚到庭為訊問時，其身分既非證人，即與證
    人依法應具結之要件不合，縱未命其具結，純屬檢察官調查
    證據職權之適法行使，當無違法可言。前揭在檢察官面前作
    成未經具結之陳述筆錄，仍屬被告以外之人於偵查中向檢察
    官所為之陳述，如經法院傳喚到庭具結而為陳述，並經被告
    反對詰問，而合於同法第159 條之1 第2 項之情形，仍得作
    為證據，不能因其未經具結而當然排除證據能力（最高法院
    99年度臺上字第1330號判決意旨參照）。
(二)本件告訴人乙○○於檢察事務官調查中所為之陳述，屬被告
    以外之人於審判外之陳述，與審判中所述內容相符，又無刑
    事訴訟法第159 條之1 至159 條之5 或其他傳聞證據例外規
    定之情形，依同法第159 條第1 項之規定，不得作為證據。
    惟其於偵查中經檢察官以告訴人身分傳喚到庭所為之陳述，
    其身分既非證人，縱未命其具結，亦未違法。且其於審判中
    復以證人身分到庭，經具結後而為陳述，已予被告對質詰問
    之機會，且證人乙○○於審判中又未曾表示檢察官於偵查中
    有何不當訊問之情形，依其於偵查中陳述之客觀環境及條件
    ，並無顯不可信之情況，依刑事訴訟法第159 條之1 第2 項
    之規定，自有證據能力。至於本判決所引用其他據以認定事
    實之各項證據，均經當事人於審理中對於證據能力表示不爭
    執（見審易卷第26頁），且對於具有傳聞證據性質之證據，
    均於調查證據時已知悉其內容及性質，俱未於言詞辯論終結
    前聲明異議，本院審酌各該證據作成之客觀環境及條件，並
    無違法或不當取證或顯有不可信之情形，以之作為證據使用
    俱屬適當，依刑事訴訟法第159 條之5 規定，均有證據能力
    ，合先敘明。
二、認定事實所憑證據及被告之辯解─
    訊據被告戊○○矢口否認有何傷害犯行，辯稱：本案係因乙○○先於98年4 月18日毆打伊太太鄭江麗錦，伊於4 月22日
    在亞洲多寶生技公司遇見乙○○，便向她質問此事，乙○○
    就口出惡言，說伊太太討客兄，伊質問她為何這樣說，她就
    出手要打伊，伊只是舉手撥開而已，並未毆打乙○○。乙○○身上的傷係因該公司經理己○○過來勸架，拉住乙○○，
    她自己掙扎反抗所造成云云。經查：
(一)證人即告訴人乙○○於本院審理中證稱：伊於98年4 月18日
    向戊○○的太太鄭江麗錦追討她欠伊的錢，但鄭江麗錦否認
    有欠伊錢，二人有發生口角衝突。後來伊於4 月22日下午快
    4 點時，到亞洲多寶生技公司參加債權人會議，到達時已經
    快散會了，正要進入會場時，戊○○在大廳叫住伊，說有事
    情要找伊，伊便走到櫃檯前的桌子旁，問他有什麼事情，戊○○就說他太太鄭江麗錦要他來打伊，說完就朝伊揮拳過來
    ，分別打伊左臉頰1 拳、右臉頰1 巴掌、左肋骨部位1 拳、
    背部1 拳，伊所戴眼鏡也被打斷，當時有很多人過來把戊○○拉開，伊回家後因呼吸時感覺疼痛，伊先生趕快載伊到潘
    明享外科診所就醫等語（見易字卷第46-47 、50-51 頁），
    核與其於偵查中指訴情節，前後一致（見他字卷第28頁）。
(二)證人甲○○亦於本院審理中證稱：伊與乙○○並無私交，也
    不認識戊○○。伊於98年4 月22日下午到亞洲多寶生技公司
    參加債權人會議，會議中途伊因不想開會了，便從另一頭繞
    出會場，剛好看見戊○○正在打乙○○的臉，伊有看到戊○○以右手打了乙○○2 下，旁邊有人過來拉開戊○○，伊看
    見乙○○在哭，右臉頰紅紅的等語（見易字卷第55-57 頁）
    ，核與其於偵查中證述情節，前後一致（見他字卷第8 、29
    頁）。證人乙○○、甲○○於偵查及審判中之證述均前後一
    致，互核亦大致相符，證人甲○○雖證稱僅看見被告戊○○
    毆打告訴人乙○○臉部2 下等語，惟甲○○既係於被告毆打
    告訴人中途始走近現場，本無從目擊先前情形，且觀諸卷附
    潘明享骨科外科診所出具之診斷證明書，病患乙○○係於98
    年4 月22日至門診治療，其傷勢為左上背、左胸壁、左顴骨
    及右臉頰等處腫痛、挫傷，及右口腔黏膜破裂0.5 公分等情
    （見他字卷第5 頁），所記載之受傷部位及傷勢，均與證人
    乙○○前揭所述：被告係毆打其左臉頰1 拳、右臉頰1 巴掌
    、左肋骨部位1 拳、背部1 拳等語，及證人甲○○上開證稱
    ：伊有看到被告告毆打告訴人臉部2 下等語相符，復有告訴
    人提出之傷勢照片21幀（存置於本院證物袋內）及斷裂眼鏡
    之照片1 幀（見他字卷第31頁）足資佐證，自堪採信。被告
    確有於前揭時、地，徒手毆打告訴人，造成告訴人受有上述
    傷害之事實，已堪認定。
(三)被告雖辯稱告訴人之傷勢係因告訴人遭亞洲多寶生技公司經
    理己○○拉住時，自行掙扎反抗所致云云，惟證人己○○於
    本院審理中已證稱：伊於98年4 月22日下午在亞洲多寶生技
    公司主持會議時，在會場內聽見外面有爭吵聲，會場內並有
    會員跑出去看，伊覺得有事情發生，出去看時，戊○○與乙○○已抱在一起扭打拉扯，伊沒有看見2 人先前發生衝突的
    經過。伊有立即上前將2 人分開，並抱住乙○○。伊還因此
    肌肉用力過度而拉傷，伊分開2 人的動作大致上應該不會造
    成乙○○受傷等語（見易字卷第90-91 、93-94 頁）。證人
    己○○既係在會場內聽聞場外爭吵聲後，始走出會場查看，
    並未目擊被告與告訴人先前發生衝突之經過，是其未見被告
    毆打告訴人之情形，事屬當然。又告訴人之傷勢係左上背、
    左胸壁、左顴骨及右臉頰等處腫痛、挫傷及右口腔黏膜破裂
    ，而證人己○○係以抱住告訴人之方式，將告訴人與被告分
    開，告訴人縱有掙扎反抗，亦不致造成前揭部位之傷勢，顯
    見告訴人之傷勢並非自行造成，而係遭被告毆打所致甚明。
(四)至於證人丙○、丁○○於本院審理中雖均證稱：伊等均有參
    加98年4 月22日下午在亞洲多寶生技公司召開之債權人會議
    ，並未看見戊○○毆打乙○○等語。惟證人丙○另證稱：伊
    原先係在會場內開會，於大約4 點時聽見外面有很大的爭吵
    聲，伊才開門出去看，剛好看見己○○經理從後方將乙○○
    拉住，乙○○還一直罵戊○○，伊不知道己○○為何要將乙○○拉住，也沒有看見之前發生什麼事等語（見易字卷第64
    -65 頁）；證人丁○○另證稱：伊原先係在裡面開會，聽到
    外面有人在吵架的聲音，丙○先開門出去看，伊把東西收拾
    好後才跟出去看，看見乙○○與戊○○在對罵，伊出去時他
    們沒有在打架，可能已經被勸開了等語（見易字卷第70頁）
    。證人丙○、丁○○及己○○既均證述渠等在會場內即已聽
    見被告與告訴人在會場外發生爭吵，而證人丙○係在證人己○○之後離開會場；證人丁○○復在丙○之後始離開會場，
    而證人乙○○已證述其係因遭被告毆打後而與之發生爭執，
    則證人己○○、丙○、丁○○既未目擊被告與告訴人發生爭
    執之全程經過，所述未見被告毆打告訴人等語，顯屬事發後
    之見聞，均不足為被告有利之認定。
(五)綜上所述，本件事證明確，被告上開犯行洵堪認定，應予依
    法論科。
三、論罪科刑部分─
    核被告戊○○所為，係犯刑法第277 條第1 項之傷害罪。爰
    審酌被告前有贓物、賭博、違反商業登記法等前案紀錄（未
    構成累犯），有臺灣高等法院被告前案紀錄表1 份在卷可按
    （見易字卷第108-109 頁），素行欠佳，僅因細故，竟在公
    眾場合使用暴力，毆打告訴人乙○○成傷，目無法紀，迄未
    向告訴人表示任何歉意，犯罪後態度亦欠佳，原應重懲不貸
    ；衡以告訴人所受傷勢多為擦挫傷，幸非嚴重，犯罪所生危
    害尚非重大，被告之教育程度為國中肄業、職業木工，業據
    其供陳在卷（見附民卷第8 頁），及其犯罪時所受之刺激、
    生活狀況等一切情狀，量處如主文所示之刑，並諭知以新臺
    幣1 千元折算1 日之易科罰金折算標準，以示儆懲。
據上論斷，應依刑事訴訟法第284 條之1 、第299 條第1 項前段
，刑法第277 條第1 項、第41條第1 項前段，刑法施行法第1 條
之1 ，判決如主文。
本案經檢察官鄧怡君到庭執行職務。
中    華    民    國    99    年    4     月    19    日
                  刑事第十六庭  法  官  林柏壽
以上正本係照原本作成。
如不服本判決，應於收受判決後10日內向本院提出上訴書狀，並
應敘述具體理由。其未敘述上訴理由者，應於上訴期間屆滿後20
日內向本院補提理由書（均須按他造當事人之人數附繕本）「切
勿逕送上級法院」。
中    華    民    國    99    年    4     月    19    日
                                書記官  洪嘉慧
附錄本案論罪科刑法條：
刑法第277 條第1 項
傷害人之身體或健康者，處3 年以下有期徒刑、拘役或1 千元以
下罰金。

司法院資訊處製作；財團法人民間司法改革基金會備份。
